【裁判字號】    97,上更(一),127
【裁判日期】    970508
【裁判案由】    違反槍砲彈藥刀械管制條例
【裁判全文】
臺灣高等法院臺南分院刑事判決     97年度上更(一)字第127號
上  訴  人  臺灣臺南地方法院檢察署檢察官
被      告  甲○○
                    (現另案於臺灣臺南監獄執行中)
指定辯護人  本院公設辯護人  乙○○
上列上訴人因被告違反槍砲彈藥刀械管制條例案件，不服臺灣臺
南地方法院95年度訴字第1528號中華民國96年7月31日第一審判
決（起訴案號：臺灣臺南地方法院檢察署95年度偵字第12839號
），提起上訴，判決後，經最高法院發回更審，本院判決如下：
    主  文
原判決關於甲○○部分撤銷。
甲○○共同未經許可持有可發射子彈具有殺傷力之手槍，處有期
徒刑參年，併科罰金新臺幣拾萬元，罰金如易服勞役，以新臺幣
參仟元折算壹日。扣案之改造之仿BERETTA廠92型半自動手槍製
造之槍枝1支 (含彈匣1個)均沒收。
    事  實
一、甲○○與同案已判刑確定之沈孟傑受宋福生之邀前往「賓全
    汽車保養廠」，欲搬回宋福生所購買之車輛前輪定位器等物
    品，2人因恐搬回物品發生糾紛，可持槍示威，以求自保，
    竟基於共同非法持有可發射子彈具有殺傷力之手槍、子彈之
    犯意聯絡，於民國（下同）95年8月26日晚間8時許，推由沈
    孟傑攜帶其所改造之仿BERETTA廠92型半自動手槍製造之槍
    枝1支及子彈4顆，即與宋福生、劉容青 (宋福生之妻業經不
    起訴處分確定)等共同前往位於臺南市○○○路○段105巷6號
    之該汽車保養廠，到達該址後，果與「賓全汽車保養廠」負
    責人丙○○及在場之曾俊博生發生糾紛，沈孟傑即單獨另行
    起意，持該槍恐嚇曾俊博並持槍向「賓全汽車保養廠」方向
    射擊，傷及廠內員工丁○○之頭部，幸經緊急送醫急救而未
    死亡，經警當場捕獲沈孟傑，並扣得仿BERETTA廠92型半自
    動手槍製造之槍枝1支 (含彈匣1個)。
二、案經臺南市警察局第五分局報請臺灣臺南地方法院檢察署檢
    察官偵查起訴。
    理  由
甲、程序部分：
    一、按被告以外之人於審判外之陳述，經當事人於審判程序
        同意作為證據，法院審酌該言詞陳述或書面陳述作成時
        之情況，認為適當者，亦得為證據；當事人、代理人或
        辯護人於法院調查證據時，知有刑事訴訟法第159條第1
        項不得為證據之情形，而未於言詞辯論終結前聲明異議
        ，視為有前項之同意，刑事訴訟法第159條之5定有明文
        。同案被告沈孟傑於95年8月27日製作之筆錄，屬被告
        甲○○以外之人審判外之言詞陳述，經被告甲○○及其
        辯護人於原審雖表示不同意作為證據，但於本院上訴審
        時表示同意作為證據（詳本院上訴卷第82頁），而被告
        甲○○之辯護人就此部分亦稱「無意見」，而本院審酌
        被告沈孟傑於警詢之供述，並未經員警違法取供，該警
        詢筆錄作成之情況，係屬適當，依刑事訴訟法第159 條
        之5第1項、第2項規定，同案被告沈孟傑上開警訊之供
        述，自得作為本件之証據。
    二、證人、鑑定人依法應具結而未具結者，其證言或鑑定意
        見，不得作為證據，刑事訴訟法第158條之3定有明文。
        同案被告沈孟傑於95年8月27日偵查中之陳述，因未具
        結，依前開規定，其上開證言，對被告甲○○自無證據
        能力。
    三、內政部警政署刑事警察局95年9月4日刑鑑字第09501294
        54號槍彈鑑定書（附於偵查卷第12至22頁），係公務員
        本於職務上製作之證明書，並無顯不可信之情況，被告
        同意同意作為證據 (詳原審卷第157頁)，依刑事訴訟法
        第159條之4第1款規定，有證據能力。
乙、實體部分：
    一、訊據被告甲○○雖不否認於上開時、地夥同沈孟傑、宋
        福生、劉容青等前往「賓全汽車保養廠」，惟辯稱：伊
        不知甲○○攜帶改造手槍、子彈前往賓全汽車保養廠，
        亦未持有該槍枝及子彈，伊並無非法持有可發射子彈具
        有殺傷力之手槍及子彈，檢察官僅對伊提起公訴，卻未
        對宋福生提起公訴，顯然不公等語。
    二、惟查被告甲○○確於95年8月26日夥同沈孟傑、宋福生
        、劉容青等前往「賓全汽車保養廠」，被告甲○○並明
        知沈孟傑攜帶前開改造槍、彈，且於搬回物品發生糾紛
        ，持槍示威等情，業據被告甲○○於警訊時供稱：「宋
        福生邀約要到賓全汽車保養廠追討汽車修護零件，我騎
        機車搭載沈孟傑到永大路集合，我知道沈孟傑有帶槍」
        ( 詳警卷第8頁)。偵查中亦供稱：「95年8月26日晚上8
        時許與沈孟傑、宋福生、劉容青等前往臺南市○○○路
        ○段105巷6號賓全汽車保養廠，我知道沈孟傑有帶槍，
        沈孟傑下車之後與對方爭執後，才跑回車上拿槍，當天
        我有聽到槍聲」、「當天有沈孟傑、宋福生、劉容青及
        我4人到賓全汽車保養廠，其中沈孟傑有帶1把槍前往」
        (詳偵字第12839號卷第28頁、第57頁)。核與沈孟傑於
        警訊時供稱：「宋福生打電話給我，說要到賓全汽車保
        養廠追討汽車修護零件，相約到宋福生在臺南縣永康市
        ○○路的翔新汽車修護廠集合，我便由甲○○騎機車搭
        載到永大路集合」、「甲○○知道到賓全汽車保養廠要
        追討汽車修護零件與該廠員工有口角，甲○○知道我去
        的時候有帶槍，宋福生、劉容青不知道」、「我拿槍指
        著賓全汽車保養廠的員工頭部時，甲○○沒有勸阻，在
        旁邊看」 (詳警卷第2頁)及於原審結證供稱：「甲○○
        知道要去賓全汽車保養廠做什麼，宋福生要我們去賓全
        汽車保養廠，當時甲○○有在場」、「宋福生問我有沒
        有槍，講這些話時，甲○○有在旁邊，他一直在車上有
        聽到，且表示如果沒有談成，叫我開槍示威，此甲○○
        亦知情」、「案發當時，甲○○隨同前往，我拿槍出來
        抵住曾俊博，甲○○並未阻止，且在一旁講話挺我」等
        語之情節相符 (詳原審卷第202頁至第205頁)。甲○○
        嗣於審判長提示及告以沈孟傑上開供證意旨後，亦表示
        並無意見（詳原審卷第211頁)。被告甲○○對沈孟傑所
        證宋福生要沈孟傑攜帶槍彈前往「賓全汽車保養廠」，
        並於談判不成後開槍示威，當被告甲○○亦在場等情，
        已甚明確。
    三、至被告又辯稱：檢察官僅對伊提起公訴，卻未對宋福生
        提起公訴一節，經查沈孟傑於第一審審理時對其先前警
        訊、偵查中所以供稱宋福生對其攜帶槍、彈前往「賓全
        汽車保養廠」之事，事先不知情等語，係因其被查獲後
        ，未立刻作筆錄，宋福生要其一人扛起來，且承諾要拿
        錢給其母親，幫其請律師，但結果並未履行，亦於辯護
        人對之為詰問時，當庭供陳明確（詳原審卷第209頁）
        ，故對非法持槍部分，宋福生亦知情並參與，應可認定
        。
    四、扣案之改造仿BERETTA廠92型半自動手槍及子彈1顆，經
        送內政部警政署刑事警察局以性能檢驗法鑑驗結果，認
        係由仿BERETTA廠92型半自動手槍製造之槍枝換裝土造
        金屬槍管而成之改造手槍，機械性能良好，可擊發適用
        子彈，認具殺傷力，有該局95年9月4日刑鑑字第095012
        9454號槍彈鑑定書在卷可稽（見偵查卷第12至22頁）。
    五、按刑事法上關於未經許可持有槍枝、子彈罪之成立，所
        謂「持有」，並非必需親自對該槍、彈實行管領行為為
        必要，如以共同犯罪之意思，事先有犯意之合致，而由
        其中一部分人對該槍、彈實行占有、管領行為者，仍應
        論以該未經許可持有槍、彈罪之共同正犯。沈孟傑於警
        訊及原審審理中既供稱宋福生要其攜帶槍枝前往「賓全
        汽車保養廠」，並要其於談判不成後，開槍示威，當時
        被告甲○○有在場，案發時被告甲○○亦隨同前往，其
        持該槍、彈抵住曾俊博，被告甲○○並未阻止，且講話
        相挺等語，顯然被告甲○○與沈孟傑、宋福生3人間，
        事先已有犯意之合致，並且相互利用，推由沈孟傑攜帶
        槍、彈，以壯其聲勢，均應論以未經許可持有槍、彈罪
        之共同正犯。
    六、綜上所述，被告所辯：伊不知甲○○攜帶改造手槍、子
        彈前往賓全汽車保養廠，亦未持有該槍枝及子彈，不應
        負非法持有可發射子彈具有殺傷力之手槍及子彈罪刑云
        云，顯係卸責之詞，不足採信，犯行應可認定。查被告
        未經許可持有可發射子彈具有殺傷力之手槍，核其所為
        係犯係違反槍砲彈藥刀械管制條例第8條第4項、同條例
        第12條第4項之未經許可持有子彈罪，其同時持有可發
        射子彈具有殺傷力之手槍及子彈2罪，係一行為同觸犯
        2罪，應依刑法第55條想像競合犯裁判上一罪之關係，
        從重論以未經許可，持有可發射子彈之改造手槍罪處斷
        ，被告甲○○與沈孟傑、宋福生3人間，有犯意之聯絡
        及行為之分擔，均屬共同正犯。扣案之改造之仿BERETT
        A廠92型半自動手槍製造之槍枝1支 (含彈匣1個)均屬違
        禁物，應依刑法第38條第1項第1款宣告沒收。
    七、原審未予詳察，對被告甲○○部分，遽為無罪之判決，
        尚有未合，公訴人上訴意旨，指摘原判決此部分不當，
        為有理由，應由本院將原判決此部分撤銷改判，爰審酌
        被告非法持有具有殺傷力之槍彈，對社會治安及人身安
        全所可能致生之危害甚鉅，犯罪後復飾詞否認，不知悔
        改等一切情狀，量處有期徒刑三年併科罰金新臺幣拾萬
        萬元，並諭知罰金如易服勞役，以新臺幣參仟元折算壹
        日。扣案之改造之仿BERETTA廠92型半自動手槍製造之
        槍枝1支(含彈匣1個)均依法宣告沒收。
    八、至公訴意旨以：被告甲○○未經許可，於95年8月間某
        日，在臺南市○○路139巷51弄16號之6沈孟傑住處，商
        借上開由沈孟傑所改造之仿BERETTA廠92型半自動手槍
        製造之槍枝1支加以把玩，而非法持有之，繼而其2人即
        共同持該把改造手槍，前往臺南縣歸仁鄉沙崙某處試射
        ，順利擊發子彈，因認被告甲○○此部分涉犯持有可發
        射子彈具殺傷力手槍及子彈罪嫌云云。
        (一)按犯罪事實應依證據認定之，無證據不得認定犯罪
            事實；又刑事訴訟法第154條第2項定有明文。次按
            刑事訴訟法第161條已於91年2月8日修正公布，修
            正後同條第1項規定：檢察官就被告犯罪事實，應
            負舉證責任，並指出證明之方法。因此，檢察官對
            於起訴之犯罪事實，應負提出證據及說服之實質舉
            證責任。倘其所提出之證據，不足為被告有罪之積
            極證明，或其闡明之證明方法，無從說服法官以形
            成被告有罪之心證，基於無罪推定之原則，自應為
            被告無罪判決之諭知（最高法院92年度台上字第12
            8號判例意旨可資參照）。
        (二)訊據被告甲○○固不否認於95年8月間某日，在臺
            南市○○路139巷51弄16號之6沈孟傑住處，商借上
            開由沈孟傑所改造之仿BERETTA廠92型半自動手槍
            製造之槍枝1支加以把玩，並與沈孟傑前往臺南縣
            歸仁鄉沙崙某處試射，順利擊發子彈，堅詞否認有
            非法持有之犯意，辯稱：伊在95年8月間只是向被
            告沈孟傑借槍枝來看一下子，用手秤一下重量，就
            把槍還給被告沈孟傑；臺南縣歸仁鄉沙崙時，是被
            告沈孟傑試射槍枝，伊沒有試射，試射槍枝後，伊
            始終沒有持有該槍枝及子彈，或與被告沈孟傑共同
            持有該槍、彈等語，經查：
            (I)按刑事法上所稱之持有，乃指行為人以支配之
                意思，將物品置於自己事實上得為實力支配下
                之狀態下而言；故持有云者，必須行為人對該
                物有支配之意思，並實際上已將之移入自己事
                實上得為支配之狀態（即行為中），始足當之
                （最高法院82年台上字第1135號、90年台上字
                第7368號裁判意旨參照）；又所謂持有，須有
                持續持有相當時間之意圖，並具社會危險性者
                ，始與法意相符（最高法院89年台上字第7363
                號裁判意旨參照），是以客觀上持有時間之長
                短雖不可問，然須主觀上有「持續持有相當時
                間」之意圖，且為自己管領之目的，而將物品
                移入自己實力支配之下，始得論以「持有」。
            (II)據同案被告沈孟傑雖証述：被告甲○○向其借
                槍把玩約1、2分鐘並與被告甲○○去試射，當
                天其將槍放在身上，叫被告甲○○載伊到臺南
                縣歸仁鄉沙崙，其未告訴被告甲○○伊要去該
                處做何事，到了之後其就拿槍出來試射1發，
                被告甲○○並沒有試射等語（詳原審卷第205
                、206、209、211頁）。是被告甲○○觀看把
                玩附表1編號2之槍枝僅有短暫之1、2分鐘時間
                ，且亦無其他證據可資證明被告甲○○有試射
                該槍或共同持有之行為，則被告甲○○對該槍
                彈應僅有「短暫觀看把玩」之意思與行為，尚
                難認其主觀上有何持續持有相當時間之占有管
                領支配該槍彈之意思，自不得僅以被告甲○○
                客觀上有短暫觀看該槍枝之事實，即遽予推論
                其主觀上具有持有該具殺傷力槍彈之故意，故
                本院依檢察官所提出之證據，尚不足為被告甲
                ○○此部分有罪之積極證明，亦無從說服本院
                以形成被告甲○○此部分有罪之心證；此外，
                復查無其他積極証據以資証明被告甲○○有公
                訴意旨所指之此部分犯行，基於無罪推定之原
                則，本應為無罪之判決，因公訴人認此部分，
                與前述判刑部分為單純一罪，故不另為無罪之
                諭知，並予敘明。
丙、據上論斷，應依刑事訴訟法第369條第1項前段、第364條、
    第299條第1項前段、槍砲彈藥刀械管制條例第8條第4項、第
    12條第4項，刑法第28條、第55條、第38條第1項第1款、第
    42條第3項，判決如主文。
本案經檢察官江守權到庭執行職務。
中    華    民    國    97    年    5     月    8     日
                  刑事第五庭  審判長法  官  楊明章
                                    法  官  楊子莊
                                    法  官  戴勝利
以上正本證明與原本無異。
如不服本判決，應於收受本判決後十日內向本院提出上訴書狀。
其未敘述上訴理由者並得於提起上訴後十日內向本院補提理由書
狀（均須按他造當事人之人數附繕本）「切勿逕送上級法院」。
                                    書記官  陳淑貞
中    華    民    國    97    年    5     月    8     日
附錄：本案論罪科刑法條全文：
槍砲彈藥刀械管制條例第8條第4項：
未經許可，持有、寄藏或意圖販賣而陳列第1項所列槍枝者，處3
年以上10年以下有期徒刑，併科新臺幣700萬元以下罰金。
槍砲彈藥刀械管制條例第12條第4項：
未經許可，持有、寄藏或意圖販賣而陳列子彈者，處5年以下有
期徒刑，併科新臺幣300萬元以下罰金。


司法院資訊處製作；財團法人民間司法改革基金會備份。
